【裁判字號】    98,上重訴,13
【裁判日期】    980521
【裁判案由】    毒品危害防制條例
【裁判全文】
臺灣高等法院臺中分院刑事判決        98年度上重訴字第13號
上  訴  人
即  被  告  甲○○
                    （現於臺灣臺中看守所羈押中）
選任辯護人  郭隆偉律師
上列上訴人因違反毒品危害防制條例案件，不服臺灣苗栗地方法
院97年度重訴字第8號中華民國98年1月15日第一審判決（起訴案
號：臺灣苗栗地方法院檢察署97年度偵緝字第16、17號《原判決
漏載97年度偵緝字第16號》），提起上訴，本院判決如下：
    主  文
原判決關於販賣第一級毒品及定應執行刑部分，均撤銷。
甲○○販賣第一級毒品，累犯，處有期徒刑拾年陸月，扣案之第
一級毒品海洛因拾參包（其中柒包海洛因純度百分之肆拾參點柒
陸，合計淨重伍佰玖拾肆點零陸公克，純質淨重貳佰伍拾玖點玖
陸公克；另陸包均含極微量海洛因成分，合計淨重貳佰壹拾陸點
零玖公克），均沒收銷燬之；扣案之海洛因包裝用之外包裝袋拾
參個（其中柒個空包裝重參拾參點貳柒公克，其中陸個空包裝重
貳拾陸點柒肆公克）、電子磅秤參個、研磨器貳台及夾鏈袋壹批
，均沒收。
    犯 罪 事 實
一、甲○○於民國79年間因犯妨害風化罪，經臺灣臺中地方法院
    以80年度易字第1700號判決判處有期徒刑1年6月，嗣經提起
    上訴後，經本院以80年度上易字第1251號判決駁回上訴確定
    ；又於81年間因違反肅清煙毒條例案件，經本院以81年度上
    訴字第1766號判決判處有期徒刑3年2月確定，前揭二案接續
    執行，甲○○於83年8月5日假釋出監交付保護管束（原保護
    管束期滿日為85年11月26日），嗣於保護管束期間，於84年
    間再因違反肅清煙毒條例案件，經臺灣臺中地方法院以84年
    度訴字第2791號判決判處有期徒刑3年8月，嗣經提起上訴後
    ，經本院以85年度上訴字第607號判決駁回上訴確定，並經
    撤銷前揭假釋，應執行殘刑2年3月25日，經入監接續執行前
    揭有期徒刑3年8月及殘刑2年3月25日，於88年8月11日縮短
    刑期假釋出監交付保護管束（原保護管束期滿日為91年8月
    24日），嗣於保護管束期間，再於89年間違反毒品危害防制
    條例，經檢察官聲請法院裁定觀察勒戒及強制戒治，並經撤
    銷前揭假釋，應執行殘刑3年又13日，甫於92年11月12日縮
    刑期滿執行完畢。
二、甲○○明知海洛因業經行政院衛生署公告列為毒品危害防制
    條例第2條第2項第1款所列管之第一級毒品，不得非法販賣
    及持有。甲○○基於販賣第一級毒品海洛因（下稱海洛因）
    營利之犯意，意圖營利販賣海洛因，於民國94年1月12日晚
    上22時許，在臺中市○○○路與大雅路口，向綽號「詹董」
    之不詳姓名成年男子，議定以新臺幣（下同）100萬元之價
    格，販入海洛因（實際重量不明）。甲○○販入海洛因後，
    再摻入葡萄糖稀釋分裝，欲販售予不特定之人牟利。嗣於94
    年1月13日晚間19時20分許，在臺中市○○○路263號（原判
    決誤載為236號）大樓地下室停車場前為警查獲，繼而於同
    日19時30分許，經員警在臺中市○○○路263號8樓之1甲○
    ○之租屋處執行搜索，並當場扣得海洛因13包（其中7包海
    洛因純度43.76%，合計淨重594.06公克《空包裝重33.27公
    克》，純質淨重259.96公克；另6包均含極微量海洛因成分
    ，合計淨重216.09公克《空包裝重26.74公克》）、其所有
    供分裝上開海洛因用之電子磅秤3個、研磨器2台及預備分裝
    海洛因用之夾鏈袋1批等物品。
三、案經臺中縣警察局及行政院海岸巡防署中部地區巡防局臺中
    機動查緝隊移送臺灣苗栗地方法院檢察署檢察官偵查起訴。
    理  由
壹、程序部分：
一、按被告以外之人（包括證人、鑑定人、告訴人、被害人及共
    同被告等）於審判外之陳述雖不符刑事訴訟法第159條之1至
    之4等四條之規定，而經當事人於審判程序同意作為證據，
    法院審酌該言詞陳述或書面陳述作成時之情況，認為適當者
    ，亦得為證據；當事人、代理人或辯護人於法院調查證據時
    ，知有刑事訴訟法第159條第1項不得為證據之情形，而未於
    言詞辯論終結前聲明異議者，視為有前項之同意，同法第
    159條之5定有明文。立法意旨在於傳聞證據未經當事人之反
    對詰問予以核實，原則上先予排除。惟若當事人已放棄反對
    詰問權，於審判程序中表明同意該等傳聞證據可作為證據；
    或於言詞辯論終結前未聲明異議，基於尊重當事人對傳聞證
    據之處分權，及證據資料愈豐富，愈有助於真實發見之理念
    ，且強化言詞辯論主義，使訴訟程序得以順暢進行，上開傳
    聞證據亦均具有證據能力。本件證人賴建助固曾於警詢中為
    陳述，其性質雖屬傳聞證據，惟查無符合同法第159條之1至
    之4等前四條之情形，其所為之上開警詢筆錄內容，業經本
    院審理時予以提示並告以要旨，且各經檢察官、被告及辯護
    人等人表示意見。當事人已知上述筆錄乃傳聞證據，且均未
    於言詞辯論終結前對該等筆錄內容聲明異議，依上開規定，
    是其於警詢中之證言已擬制同意其有證據能力，本院審酌上
    開筆錄作成時，較無人情施壓或干擾，亦無不當取供之情形
    ，認為以之作為本案之證據亦屬適當，是其於警詢中之證言
    自具有證據能力。
二、被告、辯護人、檢察官迄本院言詞辯論終結前，均未對由海
    巡署中部地區巡防局台中機動查緝隊送請法務部調查局鑑定
    之毒品鑑定通知書，係司法警察機關囑託法務部調查局所為
    之鑑定，而爭執該毒品鑑定通知書之證據能力；且由於司法
    警察機關調查中之案件，或有量大或急迫之情形，為因應實
    務之現實需求，認為當然有鑑定之必要者，基於檢察一體原
    則，得由該管檢察長對於轄區內之案件，以事前概括選任鑑
    定人或囑託鑑定機關（團體）之方式，俾便轄區內之司法警
    察官、司法警察對於調查中之此類案件，得即時送請事前已
    選任之鑑定人或囑託之鑑定機關（團體）實施鑑定，業經法
    務部92年9月1日法檢字第0920035083號函釋在案。而臺灣高
    等法院檢察署檢察長概括選任法務部調查局為「毒品之鑑定
    」機關，有臺灣高等法院檢察署92年9月9日檢文允字第0921
    001203號函及臺灣高等法院檢察署檢察長概括選任鑑定機關
    名冊可按。是本件關於毒品之鑑定，於偵查之前階段，雖由
    海巡署中部地區巡防局台中機動查緝隊將採集所得之證物，
    送請法務部調查局鑑定，但法務部調查局為臺灣高等法院檢
    察署檢察長概括選任之鑑定機關，則該局所為鑑定結果因此
    所出具之上開毒品鑑定通知書，仍屬受檢察官囑託鑑定，則
    鑑定人依刑事訴訟法第206條所出具之上揭鑑定通知書，屬
    刑事訴訟法第159條第1項規定中之「法律另有規定」，則依
    上開規定之反面解釋，屬傳聞證據之例外，自有證據能力（
    參照最高法院95年台上字第6648號、95年台上字第7297號判
    決意旨）。
三、又按傳聞法則乃對於被告以外之人於審判外之言詞或書面陳
    述而為之規範。扣案之海洛因為違禁物品，另扣案之電子磅
    秤3個、研磨器2台及夾鏈袋1批，係屬物證；卷附查獲現場
    拍攝之照片，乃以科學、機械之方式，對於當時狀況所為忠
    實且正確之記錄，性質上並非供述證據，無刑事訴訟法第15
    9條第1項規定傳聞法則之適用，以上證物與本案具有關聯性
    ，與本案待證事實具有自然之關聯性，且無證據證明係公務
    員違法取得之物，依法自得作為證據。
貳、實體部分：
一、認定犯罪事實所憑之證據及理由：
    訊據上訴人即被告甲○○（下稱被告）矢口否認有何販賣海
    洛因之犯行，被告於原審辯稱：伊一天要吸食約1錢半之海
    洛因，伊購入海洛因係為供自己吸食之用，並無販賣之意思
    ；伊準備電子磅秤3個、研磨器2台等物品係為量摻葡萄糖稀
    釋的比例，以免摻太多報銷，且摻葡萄糖稀釋抽起來比較香
    ；伊一次購入大量之海洛因是因為比較便宜，且伊有開一間
    豆漿店，購買海洛因的100萬元是店裡分紅的錢云云；被告
    於本院準備程序辯稱：伊購入海洛因是自己要施用的云云；
    被告於本院審理時則辯稱：伊買進海洛因是自己要施用，後
    來才起意販賣云云。經查：
  (一)扣案之白粉13包，經送檢驗結果，其中7包海洛因純度43.76
    %，合計淨重594.06公克（空包裝重33.27公克），純質淨重
    259.96公克；另6包均含極微量海洛因成分，合計淨重216.
    09公克（空包裝重26.74公克），有法務部調查局94年3月8
    日調科壹字第990001129號鑑定通知書乙份在卷可參（見94
    年度偵字第298號卷第23頁），足認扣案之白粉13包確係海
    洛因無訛。
  (二)證人賴建助於警詢中證稱：警方查獲的海洛因是二榮（指被
    告甲○○）的等語（見94年度偵字第297號卷第31頁），被
    告於94年1月14日警詢中供稱：「（問：你是否有販售或提
    供第一級毒品海洛因．．．予他人施用？）第一級毒品海洛
    因我是剛準備要販賣．．．」、「以新台幣100萬元向綽號
    詹董購得海洛因毒品，．．．於94年1月12日22時許在台中
    市○○路與進化北路路旁向詹董購得海洛因毒品；．．．」
    、「（問：你自何時販賣毒品？共販賣毒品幾次？）．．．
    海洛因則是我第一次進貨後放置家中準備要販賣的。」等語
    （見警卷第14至16頁）；被告於94年1月14日偵訊中供稱：
    「（問：你有無販賣海洛因？）之前沒賣過，．．．用100
    萬元買進（按：筆錄誤載為『賣進』）扣案的海洛因，買來
    的時候就是準備要賣，我有加以稀釋，在臺中市○○路跟進
    化北路交界處向一位綽號『詹董』購買。」等語（見94年度
    偵字第298號卷第17頁），被告於97年1月29日偵訊中供稱：
    扣案海洛因是在被抓到的前一天（94年1月12日）在台中市
    ○○○路跟詹董買進的等語（見97年度偵緝字第17號卷第28
    頁），被告於原審97年12月18日審理中供稱：扣案海洛因13
    包是跟綽號詹董之成年男子買的，在查獲前一天晚間7、8點
    左右，詹董送過來在台中市○○○路與大雅路口把海洛因給
    伊，那時約定交易價格100萬元，伊買回來後自己有摻葡萄
    糖等語（見原審卷第54、55頁），被告於原審97年12月18日
    審理中復供稱：警詢、偵訊沒有受到任何強暴脅迫或不正訊
    問等語（見原審卷第56頁），又被告於本院98年3月24日準
    備程序供稱：在94年1月12日晚上，在台中市○○○路、大
    雅路口，向不詳綽號詹董的男子，商議以100萬元的價格買
    入海洛因，是買入1塊海洛因磚的重量，重量多少伊不知道
    等語（見本院卷第45頁背面、第46頁），依被告之前揭供述
    內容，足認被告於94年1月14日警詢、偵訊中均坦承販入扣
    案海洛因之時即是準備出售之用。
  (三)被告雖辯稱購入海洛因係為供自己施用云云，惟查：
  (1)按正常人之海洛因一般劑量為每4小時施用5至10毫克（純品
    ）（即每日30至60毫克），其最低致死劑量為200毫克（若
    單次使用超過此劑量即有致命之可能性），惟久用成癮者對
    該等藥物產生耐藥性，其程度因個人體質、使用頻率與接觸
    時間之長短而有異，可使其致死劑量增至數倍或10倍以上，
    此有行政院衛生署管制藥品管理局93年10月1日管檢字第093
    0009353號函附卷可參（見原審卷第70頁）。經查，本件查
    獲之海洛因13包（其中7包海洛因純度43.76%，合計淨重594
    .06 公克，純質淨重259.96公克；另6包均含極微量海洛因
    成分，合計淨重216.09公克），足認查扣之海洛因數量龐大
    ，僅就上開查扣之其中7包海洛因純度43.76%、純質淨重259
    .96 公克部分，依該函所載正常人之每日最高劑量60毫克（
    純品）施用耐受量計算，扣案之海洛因即至少可供施用約4,
    332日（將近12年）；又縱以較寬之標準，即以成癮者每日
    使用量200毫克計算，扣案之海洛因亦可供施用約1,299日（
    約3年半），查扣之海洛因如果僅供被告施用，豈需如此大
    量之海洛因？上開查獲之海洛因，顯然遠超過一般施用毒品
    者單為供施用所持有之數量，亦與單純施用之人通常係少量
    購買之情形有異，自足認被告購入前揭海洛因並非單純供自
    己施用，是被告辯稱：伊一天要吸食約1錢半（換算公克為
    5.625公克）之海洛因云云，不惟顯已超過一般人體之負荷
    ，而有致命之虞，且亦有違常情，實難採信。
  (2)再參以被告租屋處置有供販賣毒品所必需之電子磅秤3 個、
    研磨機2台及夾鏈袋1批，乃實務上常見販賣毒品所用之秤重
    、研磨及分裝之工具，若被告販入扣案之海洛因僅係供己施
    用，衡情應無使用上開工具細密分裝之必要；況觀諸扣案之
    海洛因之包裝大小有異、輕重有別，有扣押目錄表、扣押物
    品清單及上開鑑定通知書在卷可稽，倘果如被告所辯：此等
    工具係為量摻葡萄糖稀釋的比例，以免摻太多報銷，且摻葡
    萄糖稀釋抽起來比較香云云，則僅單純為摻葡萄糖稀釋海洛
    因之舉動，又何需如此大費周章準備上開工具，而為不同重
    量之包裝，徒增分裝時所可能造成之耗損？由此益徵，被告
    所辯：伊購入海洛因係為供自己吸食之用，並無販賣之意思
    云云，實不足採信。
  (3)另海洛因危害人體健康甚鉅，檢警查緝毒品甚為嚴厲，一般
    施用毒品者購買取得毒品不易，且價格因而相當昂貴，而對
    於販賣者之處罰亦重，故依一般社會經驗，施用毒品之人，
    若係為供自己吸食之用，通常均循固定管道向毒販購買足供
    自己短時間施用之少量毒品。又海洛因價格昂貴，且臺灣氣
    候潮濕，海洛因久放容易受潮耗損，甚或變質，保存實屬不
    易；況一般施用毒品者，其隨時持有毒品之數量有限，縱屬
    至愚亦不致囤積大量毒品以供施用，蓋警察機關查緝施用毒
    品，不遺餘力，囤積毒品愈多，風險愈大，囤積愈久，被查
    獲之可能愈大。觀諸被告曾有違反毒品危害防制條例之前科
    （見本院卷第18至32頁被告之臺灣高等法院被告前案紀錄表
    ），對此理當知之甚明，其竟1次購買扣案之海洛因，以其
    購買之數量、花費之金額觀之，顯無為單純供己施用而販入
    之可能，衡情當係基於營利之意圖而大量販入，進而伺機販
    出，否則應無僅為單純施用，即甘冒毒品久放耗損變質及遭
    警查緝獲判重刑之風險，販入扣案海洛因之理。是被告所辯
    ：伊一次購入大量之海洛因是因為比較便宜，且伊有開一間
    豆漿店，購買海洛因的100萬元是店裡分紅的錢云云，亦不
    足採信。
  (四)綜上所述，被告辯稱其購入之時並無販賣海洛因之犯意云云
    ，顯不足採信。又販賣毒品罪名之成立，不以已販出毒品為
    要件（詳如後述），被告基於販售海洛因以營利之犯意而販
    入海洛因之犯行洵堪認定，應予依法論科。
二、被告行為後，刑法於94年2月2日修正公布、刑法施行法於95
    年6月14日修正公布，並均於95年7月1日施行，關於本案應
    適用之新舊法，茲比較如下：
  (一)修正後刑法第2條第1項規定，已將新舊法律適用之「從新從
    輕」原則，改採「從舊從輕」原則，而此規定僅係規範行為
    後法律變更所生新舊法律比較適用之準據法，並非實體刑罰
    法律，自不生行為後法律變更之比較適用之問題，於95年7
    月1日刑法施行後，應逕行適用新法第2條第1項之規定，為
    「從舊從輕」之比較（最高法院95年5月23日第8次刑事庭會
    議決議第1點第1項參照）。又修正後刑法第11條係增訂刑法
    於其他法律有「保安處分」之規定者，亦適用之，亦無關犯
    罪行為可罰性之變更，亦應逕行適用新法第11條之規定。
  (二)法定刑中罰金刑部分：刑法第33條第5款業經修正公布，修
    正後刑法第33條第5款規定「罰金：新臺幣一千元以上，以
    百元計算之」，與修正前刑法第33條第5款規定「罰金：（
    銀元）一元以上」不同。比較修正前後之罰金刑輕重，該罰
    金刑之最低刑度於修法後已有加重，故以95年7月1日修正施
    行前之刑法規定較有利於被告，依刑法第2條第1項前段規定
    ，本案關於被告犯毒品危害防制條例第4條第1項販賣第一級
    毒品罪之法定罰金刑最低度部分，自應適用行為時之法律（
    修正前刑法第33條第5款）決定其罰金部分之最低刑（就被
    告所犯違反毒品危害防制條例第4條第1項案件，刑法第33條
    列於總則編，依刑法第11條前段規定，亦適用於該罪）。
  (三)刑之加減：刑法第64條第2項有關死刑之減輕效果，修正前
    規定：「死刑減輕者，為無期徒刑，或為十五年以下十二年
    以上有期徒刑」，而修正後同條項則規定：「死刑減輕者，
    為無期徒刑」；另刑法第65條第2項有關無期徒刑之減輕效
    果，修正前規定：「無期徒刑減輕者，為七年以上有期徒刑
    」，而修正後同條項則規定：「無期徒刑減輕者，為二十年
    以下十五年以上有期徒刑」，經比較結果，有關死刑、無期
    徒刑之減輕效果，自以修正前之規定有利於被告，自應依刑
    法第2條第1項前段之規定，適用修正前刑法第64條第2項、
    第65條第2項之規定，作為本案減輕刑度之依據。
  (四)比較時應就罪刑有關之共犯、未遂犯、想像競合犯、牽連犯
    、連續犯、結合犯，以及累犯加重、自首減輕暨其他法定加
    減原因（如身分加減）與加減例等一切情形，綜其全部罪刑
    之結果而為比較（最高法院95年5月23日第8次刑事庭會議決
    議第1點第4項參照）。經綜合比較新、舊法之結果，以被告
    行為時之舊法較有利於被告，依刑法第2條第1項前段規定，
    本案自應適用被告行為時之法律即修正前刑法第33條第5款
    、第64條第2項、第65條第2項之規定。
  (五)又刑法第2條第1項之規定，係規範行為後「法律變更」所生
    新舊法比較適用之準據法，故被告行為後刑法條文之修正，
    對於被告並無有利或不利之情形者（例如新舊法處罰輕重相
    同，犯罪構成要件亦無寬嚴之別等），即無適用修正後刑法
    第2條第1項之規定比較新舊法適用之問題。修正刑法第47條
    雖將舊刑法修正限制為受徒刑之執行完畢，或一部之執行而
    赦免後，5年以內「故意」再犯有期徒刑以上之罪者，始成
    立累犯。但上述新舊法之規定，對於本件被告「故意」犯販
    賣海洛因罪，不論依95年7月1日修正施行前之刑法第47條或
    修正施行後之刑法第47條第1項之規定，均構成累犯，對被
    告而言，並無有利或不利之情形。依上說明，應無適用修正
    後刑法第2條第1項之規定比較新舊法適用之問題（參見最高
    法院95年度台上字第5589號判決意旨）。是本件關於被告成
    立累犯部分，毋庸依刑法第2條第1項規定為新舊法之比較，
    而應依一般法律適用原則，適用裁判時刑法第47條第1項之
    規定，論以累犯（參照最高法院95年11月7日第21次刑事庭
    會議決議意旨、97年4月22日97年度第1次刑事庭會議決議及
    95年度台上字第7241號判決）。
  (六)刑法第57條關於科刑審酌之規定，於94年2月2日修正公布，
    於95年7月1日生效施行，惟因該條規定，為法院就刑之裁量
    審認標準見解之明文化，非屬法律之變更，自無刑法第2條
    第1項新舊法比較適用之問題（參照最高法院95年5月23日刑
    事庭第8次會議決議）。
  (七)94年2月2日修正前刑法第59條規定：「犯罪之情狀可憫恕者
    ，得酌量減輕其刑」，修正後刑法第59條則規定：「犯罪之
    情狀顯可憫恕，認科以最低度刑仍嫌過重者，得酌量減輕其
    刑」，上開條文修正前與修正後雖用語不同，但實質內涵則
    相同，為法院就酌減審認標準見解之明文化，非屬法律之變
    更，自不生新舊法比較之問題，應依裁判時刑法第59條認定
    之（參見最高法院95年11月7日95年度第21次刑事庭會議）
    。
三、論罪科刑之理由：
  (一)查海洛因係毒品危害防制條例第2條第2項第1款所列之第一
    級毒品，不得非法持有、販賣。按所謂販賣行為，並不以販
    入之後復行賣出為要件，只要以營利為目的販入或賣出，有
    一於此，其犯罪行為即為完成（參照最高法院25年非字第12
    3號、67年臺上字第2500號及68年臺上字第606號判例）。另
    毒品危害防制條例第4條第1、2項所謂販賣行為，不以販入
    後復行賣出為必要，祇要以營利意思之為目的，而有販入或
    賣出二者其一之行為，即足構成；行為人持有第一級或第二
    級毒品，有以主觀上營利售賣意圖而販入第一級或第二級毒
    品，其雖未及賣出，仍應論以販賣第一級或第二級毒品罪既
    遂罪責；或非以營利售賣意圖而販入，或因其他原因而持有
    第一級或第二級毒品，嗣起意圖利售賣，著手於販賣行為未
    及賣出，即應成立販賣第一級或第二級毒品未遂罪責；如非
    以營利售賣意圖而販入，或因其他原因而持有，嗣起意圖利
    售賣，尚未著手於賣出行為，始成立意圖販賣而持有第一級
    或第二級毒品罪責（參照最高法院90年度台上字第1898號判
    決要旨）。再販入毒品既遂與否，在於毒品是否已置於行為
    人實力支配之下。若已將毒品移歸自己所持有，其販入行為
    即屬既遂（最高法院96年度台上字第6642號判決意旨參照）
    。本件被告雖供稱：伊是跟「詹董」講好100萬元，因為出
    事前一天晚上才出貨給伊，伊有預算好100萬元交給「詹董
    」，只是還沒有給等語（見原審卷第59頁），惟被告既係基
    於販賣第一級毒品海洛因之犯意而販入海洛因，且與「詹董
    」議定售價為100萬元，並已將海洛因移歸自己所持有，則
    被告縱使尚未給付「詹董」100萬元，惟本件被告意圖營利
    販賣，購入海洛因，縱事後未及賣出即遭查獲，揆諸上揭說
    明，其販賣行為既已完成，所為仍應成立毒品危害防制條例
    第4條第1項之販賣第一級毒品既遂罪。
  (二)核被告所為，係犯毒品危害防制條例第4條第1項之販賣第一
    級毒品罪。被告持有海洛因之目的既係為供販賣之用，則持
    有海洛因之低度行為應為販賣第一級毒品之高度行為所吸收
    ，不另論罪。
  (三)查被告於79年間因犯妨害風化罪，經臺灣臺中地方法院以80
    年度易字第1700號判決判處有期徒刑1年6月，嗣經提起上訴
    後，經本院以80年度上易字第1251號判決駁回上訴確定；又
    於81年間因違反肅清煙毒條例案件，經本院以81年度上訴字
    第1766號判決判處有期徒刑3年2月確定，前揭二案接續執行
    ，甲○○於83年8月5日假釋出監交付保護管束（原保護管束
    期滿日為85年11月26日），嗣於保護管束期間，於84年間再
    因違反肅清煙毒條例案件，經臺灣臺中地方法院以84年度訴
    字第2791號判決判處有期徒刑3年8月，嗣經提起上訴後，經
    本院以85年度上訴字第607號判決駁回上訴確定，並經撤銷
    前揭假釋，應執行殘刑2年3月25日，經入監接續執行前揭有
    期徒刑3年8月及殘刑2年3月25日，於88年8月11日縮短刑期
    假釋出監交付保護管束（原保護管束期滿日為91年8月24 日
    ），嗣於保護管束期間，再於89年間違反毒品危害防制條例
    ，經檢察官聲請法院裁定觀察勒戒及強制戒治，並經撤銷前
    揭假釋，應執行殘刑3年又13日，甫於92年11月12日縮刑期
    滿執行完畢等情，有臺灣高等法院被告前案紀錄表在卷可稽
    ，被告於受有期徒刑執行完畢後5年以內故意再犯本件有期
    徒刑以上之罪，應依刑法第47條第1項之規定論以累犯。而
    被告所犯販賣第一級毒品罪之法定本刑為死刑或無期徒刑部
    分，依刑法第64條第1項、第65條第1項之規定，不得加重其
    刑外，僅就販賣第一級毒品罪之罰金刑部分加重其刑。
  (四)按刑之量定，為求個案裁判之妥當性，法律固賦予法院裁量
    權，但此項裁量權之行使，除應依刑法第57條規定，審酌行
    為人及其行為等一切情狀，為整體之評價，並應顧及比例原
    則與平等原則，使罪刑均衡，輕重得宜，以契合社會之法律
    感情。又刑法第59條規定犯罪之情狀可憫恕者，得酌量減輕
    其刑，其所謂「犯罪之情狀」，與同法第57條規定科刑時應
    審酌之一切情狀，並非有截然不同之領域，於裁判上酌減其
    刑時，應就犯罪一切情狀（包括第57條所列舉之10款事項）
    ，予以全盤考量，審酌其犯罪有無可憫恕之事由（即有無特
    殊之原因與環境，在客觀上足以引起一般同情，以及宣告法
    定低度刑，是否猶嫌過重等等），以為判斷（參照最高法院
    95年度台上字第6157號判決）。而毒品危害防制條例第4條
    第1項規定：「製造、運輸、販賣第一級毒品者，處死刑或
    無期徒刑；處無期徒刑者，得併科新台幣一千萬元以下罰金
    」，其法定刑為死刑、無期徒刑，別無其他自由刑之規定，
    刑度可謂重大。然同為販賣第一級毒品之人，其原因動機不
    一，犯罪情節未必盡同，或有大盤毒梟者，亦有中、小盤之
    分，甚或僅止於吸毒者友儕間為求互通有無之有償轉讓者亦
    有之，其販賣行為所造成危害社會之程度自屬有異，法律科
    處此類犯罪，所設之法定最低本刑卻同為「死刑或無期徒刑
    ；處無期徒刑者，得併科新台幣一千萬元以下罰金」，不可
    謂不重。於此情形，倘依其情狀處以有期徒刑，即足以懲儆
    ，並可達防衛社會之目的者，自非不可依客觀之犯行與主觀
    之惡性二者加以考量其情狀，是否有可憫恕之處，適用刑法
    第59條之規定酌量減輕其刑，期使個案裁判之量刑，能斟酌
    至當，符合比例原則。而被告僅販入前開海洛因毒品，尚未
    出售即遭警查獲，相較於長期大量販賣毒品之大毒梟而言，
    被告所為對社會治安及國民健康之危害顯然較為輕微，被告
    既非販賣毒品之大盤或中盤商，被告販賣毒品之行為尚未造
    成無可彌補之鉅大危害，被告犯本件法定刑為死刑或無期徒
    刑之重罪，實屬情輕法重，衡其犯罪情狀在客觀上顯非不可
    憫恕，以其所犯之罪之最低法定刑為無期徒刑而言，即令處
    以法定最低度之刑，猶嫌過重，本院依被告客觀之犯行與主
    觀之惡性二者加以考量其犯罪情狀，爰依裁判時刑法第59條
    之規定，酌量減輕其之刑度，方屬公允衡平。又依修正前刑
    法第65條第2項規定，無期徒刑減輕者，為七年以上有期徒
    刑。而依修正後刑法第65條第2項則規定，無期徒刑減輕者
    ，為20年以下15年以上有期徒刑。依刑法第2條第1項規定，
    比較結果，自以修正前之刑法第65條第2項規定對被告較為
    有利，自應適用對被告有利之修正前刑法第65條第2項規定
    ，作為本案減輕刑度之依據。
  (五)被告前揭所犯販賣第一級毒品罪，有前揭加重及酌減之事由
    ，就所犯販賣第一級毒品罪之罰金刑部分，應依法先加而後
    減輕之。
四、撤銷改判之理由：
  (一)撤銷原判決之理由：
    原審認被告販賣海洛因之犯行事證明確，予以論罪科刑，固
    非無見。惟查，原判決未針對本案被告販賣海洛因之犯罪情
    節，援引刑法第59條之規定對被告酌減其刑，科刑未臻妥適
    。
  (二)對於上訴理由之審酌：
    被告在本院並未提出其他有利之證據，上訴意旨仍否認有販
    賣海洛因之犯行，並指摘原審判決不當，其上訴雖無理由，
    惟原判決既有前揭可議之處，即屬無可維持，被告上訴意旨
    雖未指摘及此，仍應由本院將原判決關於販賣第一級毒品及
    定應執行刑部分予以撤銷改判。
  (三)自為判決之科刑及審酌之理由：
    爰審酌被告有違反肅清煙毒條例、毒品危害防制條例之前科
    紀錄，有臺灣高等法院被告前案紀錄表乙份附卷為憑，又被
    告於偵查中藉以提供毒品來源為由經檢察官釋放後，竟旋即
    逃匿，致歷時近3年之久始緝獲歸案，惡性非輕，被告為謀
    個人私利，無視於政府制定毒品危害防制條例，杜絕毒品犯
    罪之禁令，竟意圖以販賣海洛因獲取暴利，且第一級毒品海
    洛因對人體健康危害甚鉅，被告所販入之毒品海洛因數量甚
    多，被告尚未販出即遭警方查獲，並審酌被告犯罪之動機、
    被告前揭犯罪行為所生危害及其於94年1月14日警詢、偵訊
    中坦承犯罪，嗣後則否認犯行等一切情狀，量處如主文第2
    項所示之刑，以資懲儆。又被告依其所犯販賣第一級毒品罪
    之性質，本院認並無宣告褫奪公權之必要，併此敘明。
  (四)關於諭知沒收部分：
  (1)扣案之海洛因13包（其中7包海洛因純度43.76%，合計淨重5
    94.06公克，純質淨重259.96公克；另6包均含極微量海洛因
    成分，合計淨重216.09公克），係屬毒品危害防制條例第2
    條第2項所管制之第一級毒品，不論屬於犯人與否，應依毒
    品危害防制條例第18條第1項前段之規定沒收銷燬之。
  (2)依毒品危害防制條例第18條第1項之規定，得諭知沒收並銷
    燬之者，以查獲之毒品及專供製造或施用毒品之器具為限，
    並不及於毒品之外包裝。本件經查獲扣案用以包裝上開海洛
    因之外包裝袋（其中7個空包裝重33.27公克，另6個空包裝
    重26.74公克），依前揭法務部調查局鑑定書記載，既與毒
    品海洛因分別鑑秤其重量，足認前揭供第一級毒品海洛因包
    裝用之外包裝袋，係可與包裝內之毒品分離，前開外包裝袋
    之主要作用在於包裹毒品，防其裸露、潮濕，便於被告攜帶
    販賣毒品（參照最高法院93年度臺上字第2743號判決意旨）
    ，與毒品海洛因即無難以析離而無法個別宣告沒收之情事，
    故應認係被告所有供販賣第一級毒品犯罪所用之物，應依毒
    品危害防制條例第19條第1項前段之規定，宣告沒收（因前
    揭物品均已扣案，並無不能沒收之問題，故不為追徵其價額
    之諭知）。
  (3)被告於原審供稱：扣案之電子磅秤3個、研磨器2臺、夾鍊袋
    1批都是伊所有，用來裝本件海洛因用的等語（見原審卷第
    59頁），被告於本院準備程序供稱：扣案之電子磅秤3個、
    研磨器2臺是伊所有，用來秤海洛因及分裝海洛因用的等語
    （見本院卷第46頁背面），足認扣案之電子磅秤3個、研磨
    器2臺均係被告供販賣毒品所用之物，自均應依毒品危害防
    制條例第19條第1項之規定予以沒收（最高法院88年度台上
    字第5033號、91年台上字第284號判決參照）。又按犯販賣
    第一級毒品罪者，其供犯罪所用之財物，固應優先適用毒品
    危害防制條例第19條第1項義務沒收之規定，予以沒收；但
    如係供犯罪預備之物，則不能適用上開特別規定，以屬犯罪
    行為人者為限，得依刑法第38條第1項第2款規定諭知沒收（
    參照最高法院95年度台上字第5062號判決、96年度台上字第
    1828號判決）。本件扣案之夾鍊袋1批，尚未使用包裝毒品
    ，應認僅係預備供將來分裝毒品之用，應依刑法第38條第1
    項第2款規定諭知沒收。
  (4)再按沒收物之執行完畢與沒收物之不存在，並非一事，因犯
    罪依法必須沒收之物，雖已於另案確定判決諭知沒收，並已
    執行完畢，對於本案被告之判決，仍應宣告沒收（最高法院
    94年度臺上字第1017號判決要旨參照）。被告為警查獲時扣
    案之海洛因13小包、電子磅秤3個、研磨器2臺、夾鍊袋1批
    ，雖於被告另案施用第一級毒品案件，經臺灣臺中地方法院
    97年度訴緝字第43號判決諭知沒收銷燬或諭知沒收，並經臺
    灣臺中地方法院檢察官處分命令執行沒收銷燬或沒收，此有
    臺灣臺中地方法院97年度訴緝字第43號宣示判決筆錄、臺灣
    臺中地方法院檢察官扣押（沒收）物品處分命令附卷可稽（
    見本院卷第82至89頁），惟此並不影響本院對前揭扣案物品
    諭知沒收銷燬或諭知沒收，併此敘明。
五、原審判決被告連續販賣第二級毒品，判處被告有期徒刑7年6
    月部分，業經被告於本院98年3月24日準備程序撤回上訴確
    定，此部分待本案判決後再移送檢察官執行，併此敘明。
據上論斷，應依刑事訴訟法第369條第1項前段、第364條、第299
條第1項前段，毒品危害防制條例第4條第1項、第18條第1項前段
、第19條第1項，刑法第11條前段、第2條第1項前段、第47條第1
項、第59條、修正前刑法第65條第2項，判決如主文。
本案經檢察官乙○○到庭執行職務。
中    華    民    國    98    年    5     月    21    日
             刑事第十一庭 審判長法  官  陳  朱  貴
                                法  官  郭  同  奇
                                法  官  胡  文  傑
上列正本證明與原本無異。
如不服本判決應於收受送達後十日內向本院提出上訴書狀，其未
敘述上訴之理由者並得於提起上訴後十日內向本院補提理由書（
均須按他造當事人之人數附繕本）「切勿逕送上級法院」。
                                書記官  蔡  嘉  萍
中    華    民    國    98    年    5     月     21   日
附錄論罪科刑法條
毒品危害防制條例第4條第1項
製造、運輸、販賣第一級毒品者，處死刑或無期徒刑；處無期徒
刑者，得併科新臺幣 1 千萬元以下罰金。


司法院資訊處製作；財團法人民間司法改革基金會備份。
